臺灣高雄地方法院民事判決
111年度雄簡字第1399號
原      告  鄭伊婷  
訴訟代理人  蘇哲萱律師
被      告  宸寬整合行銷有限公司

法定代理人  黃國雄  
訴訟代理人  余杰政  
上列當事人間清償債務事件，本院民國111年11月28日辯論終結
，判決如下：
    主  文
被告應給付原告新臺幣120,000元及自民國111年5月10日起至清
償日止按週年利率百分之5 計算之利息。
訴訟費用由被告負擔。
本判決第1項得假執行。但被告以新臺幣120,000元為原告預供擔
保後得免為假執行。
    事實及理由
一、本件被告未於言詞辯論期日到場，核無民事訴訟法第386 條
    所列各款情形，爰依到場原告之聲請，由其一造辯論而為判
    決。
二、原告主張：被告前於民國110年11月間以電話行銷表示可辦
    理債務延長還款期限及調降利率等事宜，原告遂委託被告辦
    理，簽立債務整合暨前置協商委任契約(下稱系爭契約)並給
    付被告委任費用120,000元，嗣後被告告知倘前置協商成立
    原告之信用資料將遭註記，但原告債務非鉅，事實上僅需債
    務整合即可，不需要前置協商，兩造簽契約時被告未告知此
    重大資訊詐欺原告簽約，縱非詐欺，此重要事項原告認識不
    正確亦屬意思表示有錯誤，原告自得撤銷委任之意思表示並
    請求被告返還已給付之委任費用。倘認原告撤銷意思表示無
    理由，則系爭契約並未履行，原告可終止並請求退還費用，
    系爭契約第3條雖然約定終止時不得請求之約定依民法第247
    條之1規定應屬無效。爰依不當得利、侵權行為及契約終止
    後法律關係請求擇一為有利之判決。並聲明：被告應給付原
    告120,000元及自起訴狀繕本送達翌日起至清償日止按週年
    利率百分之5 計算之利息。
三、被告未於言詞辯論期日到庭，先前書狀則以：系爭契約相關
    內容均向原告解釋，並確認原告無其他問題後才簽立系爭契
    約，否認有詐欺或錯誤之情事。原告雖得隨時解除系爭契約
    ，但依照系爭契約第3條之約定原告不得請求返還費用，故
    原告本件請求無理由。並聲明：㈠原告之訴駁回；㈡如受不利
    判決，願供擔保免為假執行。
四、本院之判斷：
　㈠原告以詐欺、錯誤撤銷訂立系爭契約之意思表示無理由：
　⒈按當事人主張有利於己之事實者，就其事實有舉證之責任。
    但法律別有規定，或依其情形顯失公平者，不在此限，民事
    訴訟法第277條。當事人主張其意思表示係因被詐欺或脅迫
    而為之者，應就其被詐欺或被脅迫之事實，負舉證之責任。
    又按意思表示之內容有錯誤，或表意人若知其事情即不為意
    思表示者，表意人得將其意思表示撤銷之，但以其錯誤或不
    知情事，非由表意人自己之過失者為限，民法第88條第1項
    定有明文。
　⒉原告固主張被告未告知前置協商及債務整合之差異性，亦未
    告知信用資料將遭註記揭露，恐有債信不良之結果，應屬詐
    欺或錯誤之情事。然而，系爭契約開頭記載「債務整合『暨』
    前置協商委任契約」，系爭契約第1條明文記載略以：整合
    程序為代委任人向各銀行進行債務整合(包括還款利息調整
    或金額調整)，「以及」代向各債權銀行進行協商。如協商
    不成立擇無條件同意半年內再次協商。或經同意時依債務清
    理條例續行相關程序至案件終結為止；第7條第3款約定略以
    ：本條所稱之勞務酬費包含還款計畫書以及代為辦理債權銀
    行債務協商之書狀費用( 見本院卷第27頁)，是從上開文義
    可見系爭契約確係委任辦理前置協商程序，而前置協商之內
    容本就會將債務整合規劃，兩者非各自獨立，被告自無從說
    明兩者差異，自無原告指摘未說明即屬詐欺之情事。且原告
    提出之錄音譯文可見被告人員在簽約時確有告知辦理之程序
    為前置協商( 見本院卷第40頁)，是故系爭契約目的非辦理
    原告認知上其主觀以為之債務整合，縱原告對前置協商不了
    解，至多僅係內心動機錯誤，非意思表示錯誤。故原當事人
    之任何一方，得隨時終止委任契約。
  ㈡原告得隨時終止系爭契約，系爭契約第3條約定應屬無效，原
    告請求返還費用有理由：
　⒈按當事人之任何一方，得隨時終止委任契約，當事人之一方
    ，於不利於他方之時期終止契約者，應負損害賠償責任，民
    法第549條定有明文。準此，原告得隨時終止系爭契約，但
    倘終止不利受任人，應負損害賠償責任。而系爭契約第3條
    則約定略以：委任人自行終止本契約時，約定勞務酬費及因
    處理委任事務支出之費用均應照付不得請求退還( 見本院卷
    第27頁)，要與前開委任契約約定不同。又按依照當事人一
    方預定用於同類契約之條款而訂定之契約，為左列各款之約
    定，按其情形顯失公平者，該部分約定無效：免除或減輕
    預定契約條款之當事人之責任者。加重他方當事人之責任
    者。使他方當事人拋棄權利或限制其行使權利者。其他於
    他方當事人有重大不利益者，民法第247條之1定有明文。系
    爭契約為被告為同類型業務內容所預定之同類契約條款，此
    見系爭契約全文甚明。系爭契約第3條約定，未區分委任事
    務進行之程度，概約定後終止均不得請求返還費用，顯係在
    加重原告終止契約後之責任，對原告有重大不利，依上引規
    定，系爭契約第3條約定應屬無效。原告終止契約後仍應適
    用民法之規定為適當。
　⒉原告主張簽立系爭契約後，因尚未交付資料故被告實際上並
    未處理委任事務等語，此見原告與被告人員對話之錄音譯文
    中，被告人員稱：要申辦的話再討論這些問題，因為你案件
    部分都沒有寄過來，也不確定到底要不要申辦等語( 見本院
    卷第39頁)甚明。足認原告在被告尚未著手進行委任事務前
    已終止系爭契約，又依民法第548條第1項規定委任報酬除另
    有約定外，原則上屬於後付主義，原告依系爭契約已先給付
    費用，是其在終止後請求返還先預付之費用，自有理由。　
五、從而，原告依系爭契約終止後之法律關係提起本件訴訟，請
    求被告給付原告120,000元及自起訴狀繕本送達翌日即111年
    5月10日起至清償日止按週年利率百分之5 計算之利息，為
    有理由，應予准許。
六、本件原告勝訴部分，係適用簡易訴訟程序所為被告敗訴之判
     決，依民事訴訟法第389 條第1 項第3 款之規定，應依職
    權 宣告假執行。並諭知免為假執行之擔保金額。
七、至兩造其餘之攻擊防禦方法及未經援用之證據，經本院斟酌
    後，認為均不足以影響本判決之結果，自無逐一詳予論駁之
    必要，併此敘明。
八、據上論結，原告之訴有理由，依民事訴訟法第436 條第2 項
    、第385 條第1 項前段、第78條、第389 條第1 項第3 款、
    第392 條第2 項規定，判決如主文。
中　　華　　民　　國　　111 　年　　12　　月　　9　　日
                  高雄簡易庭　法　　　官  楊詠惠
以上正本係照原本作成。
如不服本判決，應於送達後20日內，向本院提出上訴狀並表明上
訴理由，如於本判決宣示後送達前提起上訴者，應於判決送達後
20日內補提上訴理由書（須附繕本）。
中　　華　　民　　國　　111 　年　　12　　月　　9　　日
      　　　　　　　　　　　　書　記　官  蔡佩珊